台灣高等法院高雄分院刑事裁定　　　　　　　　　　　九十一年度聲再字第三六號
　　再審聲請人
　　即　自訴人　戊○○
　　　　　　　　壬○○
　　　　　　　　丙○○
　　　　　　　　甲○○
　　受判決人
　　即　被告　　庚○○
　　　　　　　　己○○
　　　　　　　　乙○○
　　　　　　　　丁○○
　　　　　　　　辛○○
右列聲請人因受判決人背信案件，對於本院八十五年度上易字第二三九０號中華民國
八十六年五月三十一日確定判決（台灣高雄地方法院八十五年度自字四九五號），聲
請再審，本院裁定如左：
    主  文
再審之聲請駁回。
    理  由
一、聲請意旨略稱：
  (一)原判決（八十五年度上易字第二九０號）所憑之證據其內容虛偽與事實完全不符
    ，違法理由如左：
    1.該案之分配表之製作及審核仍僅限於「分配之比例及方法」，而受理債權須有
      債權憑證，更要依規定之日期，故「八十年一月十九日」後受理之債權，為「
      逾期債權」，皆不合法。況依五十六年度台抗字第五八號：「法院依破產法第
      一二五條裁定，並無實質確定力。」六十六年度台上字第一０九一號判例：「
      法院對於破產債權之加入或其數額有異議所為之裁定，無確定債權及其數額之
      效力。」裁定既無效力，呈報聲明又非判決、法律，然該判決稱：「被告對破
      產債權之加入或數額有異議之金額均依法呈報聲明，其所為亦係依法執行並無
      任何缺失」。
    2.破產法第六十五條第五款、第九十四條、第九十九條、第一三九條、台北地方
      法院及被告之公告均明定受理申報、編造、清償債權，該判決卻稱：「被告並
      非依申報債權額進行分配」，但又未將所依法條及事實錄出。
    3.該判決稱：「而任何人申報債權，不問是否逾期，是否證件齊全，被告等均應
      受理，並列入申報債權總額。」查破產法第六十五條第五項、第九十四條第一
      、二項、第九十九條、第一三九條、台北地方法院及被告之公告均無此項規定
      。被告之任務係受任依法為債權人登記債權，但竟於「規定日期後」受理。
    4.該判決稱：「如有逾期申報者，或憑證未齊者，均不能於當次受理分配。」那
      麼下次就可以受理分配﹗依破產法第六十五條第五款：「破產人之債權人，應
      於規定期限內向破產管理人申報其債權，其不依限申報者，不得就破產財團受
      清償」及台北地院之公告均為被告將逾期申報債權列入分配之證據。
    5.該判決稱：「上述異議債權已包含逾期申報債權，自可採信。」聲請人自訴狀
      即指訴「被告受理逾期申報債權」，該判決亦確定「上述異議債權以包含逾期
      申報債權，自可採信。」二者相符，惟原判決卻認被告無罪。
    6.該判決稱：「而自訴人等均未指分配債權額中，有何筆債權係逾期債權。」該
      項已於八十九年十二月十五日之聲請再審狀中說明「逾期申報債權」之年月日
      在卷。依破產法六十五條第五款之規定：「破產人之債權人，應於規定期間內
      向破產管理人申報其債權，其不依限申報者，不得就破產財團受償。」第九十
      四條規定：「破產管理人於申報債權期限屆滿後，應即編造債權表。」，台北
      地方法院七十九年十月二十日北院明民物七九破更五四字第二一八０四號公告
      明訂：「申報債權之期間：自即（七十九年十月二十日）日起至民國八十年一
      月十九日止」。故凡在此期間以後所申報者，均為「逾期申報債權」，請命被
      告將依破產法第九十四條規定，於「申報債權期限屆滿後」所編造之「債權表
      」，即可知何筆係逾期申報債權。再依被告各期分配之現金所計算出各期受理
      逾期債權及超發金額，及各期「債權分配比例」中所稱「本破產事件申報債權
      總金額」及「至×年×月×日止，經破產管理人或監察人對於破產債權之加入
      或其數額有異議之金額」均有變動，在「規定債權申報期限後」所增加之債權
      即為「逾期受理債權」。而原判決未依法調查，亦未要求被告提出所編之「債
      權表」，以告訴人未指出有何筆債權係逾期申報債權為由，判決被告無罪。
    7.該判決稱：「且分配債權額並非依申報債權額為準，自訴人亦無受損失之可能
      」，如被告係依「申報債權額分配」，則自訴人自無受損失之可能，但被告之
      分配債權額「並非以申報債權額為準」，則自訴人自有「受損失之可能」。
    8.該判決稱：「而係分別列有已申報但未能參與分配數額高達十八億至二十億不
      等之債權，形式上並無從依分配表之記載區分何者合法，何者違法」，既被告
      已分別列有以申報但未能參與分配數額高達十八億至二十億不等之「異議債權
      」。又如有逾期申報者，或憑證未齊者，均不能當次分配，及破產管理人依法
      所編之債權表，則被告於「申報債權期限屆滿後所編之債權表」為合法，此外
      債權均為「違法」，形式上依分配表之記載即可區分何者合法，何者違法。
    9.被告係該企業之破產管理人，其任務是「遵照上項法規辦理申報」，但被告竟
      將「逾期及非法之債權」及「破產債權之加入或其數額有異議之金額（含無法
      提出債權憑證原本）之債權」列入申報債權總額，而且又均為清償，均非法定
      。惟原判決及裁定未調查訴狀內所附之分配表內容是否與破產法相符？分配內
      容是否與指訴相符？告訴狀所附之證據是否與告訴內容相符？被告是否犯有附
      證內容之犯罪事實？反認定「被告將逾期申報列入申報債權債權總額，並無違
      背任務」，若被告無違背任務，卻又在申報債權期限屆滿後，受理債權申報（
      含逾期及非法之債權及破產債權加入或其數額有異議之金額之債權）。
    11.告訴人於八十五年十一月一日八十五年度自字第四五九號補充理由敘明：「據
      鈞院八十五年九月十三日之訊問筆錄，被告庚○○答稱：『債權陸續還有申報
      ，故而增加。』庚○○是被告，又是監察人，所言又符合實情，另外被告所作
      經台北地方法公告之六次分配表中所列之『債權之加入或其數額有異議』之金
      額每次均有增加，由此證明被告確有受理逾期債權之申報」，惟原判決並未對
      此就法律及事實有所判定。
  (二)綜上所述，自訴人所舉之證據是法律、事實，而台北地方法院及被告之公告為公
    文書，可證明「承辦法官犯職務上之罪」、「足以動搖原確定判決」、「確定判
    決發現事實上錯誤或有錯誤之虞」、「原判決所憑之證據為虛偽」。原判決未依
    法調查，而認定「原審以不能證明被告犯罪而諭知無罪之判決，核無不合」，自
    符合「承辦法官犯職務上之罪」、「足以動搖原確定判決」、「已確定判決發現
    事實上錯誤或有錯誤之虞」等再審理由，請撤銷原判決，依法再審云云。
二、按法院認為無再審理由者，應以裁定駁回之，經前項裁定後，不得更以同一原因
    聲請再審，刑事訴訟法第四百三十四條定有明文。又自訴人為受判決人之不利益
    聲請再審者，以有刑事訴訟法第四百二十二條第一款規定之情形為限，亦即有同
    法第四百二十條第一款、第二款、第四款或第五款之情形者，即有(1)原判決所憑
    之證物已證明其為偽造或變造者；(2)原判決所憑之證言、鑑定或通譯已證明其為
    虛偽者；(3)原判決所憑之通常法院或特別法院之裁判已經確定裁判變更者；(4)參
    與原判決或前審判決或判決前所行調查之法官，或參與偵查或起訴之檢察官，因
    該案件犯職務上之罪已經證明者之情形之一，自訴人始得為受判決人之不利益聲
    請再審，觀之刑事訴訟法第四百二十八條第一項、第四百二十二條第一款、第四
    百二十條第一款、第二款、第四款、第五款之規定自明。經查：
  (一)聲請意旨(一)3.4.6.部分，前經聲請人引為再審理由向本院聲請再審，惟經本院以
    其聲請之理由與刑事訴訟法第四百二十條第一項所定之情形無一相符，而認為無
    再審理由，予以駁回，此有本院八十九年度聲再一一號裁定附卷可稽（見本院卷
    第五一至五五頁），茲聲請人再以同一原因聲請再審，其聲請再審之程序自屬違
    背規定，依前開規定自應駁回其聲請。
  (二)聲請意旨以原確定判決發現事實上錯誤或有錯誤之虞，足以動搖原確定判決云云
    ，非屬同法第四百二十八條第一項但書規定「自訴人為受判決人之不利益聲請再
    審，以有同法第四百二十二條第一款規定之情形」之法定聲請再審理由，是聲請
    人此部份聲請再審，顯然違背程序上之規定，該部分再審之聲請應予駁回。
  (三)自訴人為受判決人之不利益聲請再審，以有刑事訴訟法第四百廿二條第一款規定
    之情形為限（即同法第四百二十條第一項第一款、第二款、第四款、第五款）」
    ，已如前述。又上開四款條件，依同法第四百二十條第二項規定，除第四款（即
    原判決所憑之通常法院或特別法院之裁判已經確定裁判變更）情形外，其證明均
    以經判決確定或其刑事訴訟不能開始或續行非因證據不足者為限。本件聲請意旨
    雖認原判決所憑之證據為虛偽及承辦法官犯職務上之罪云云，惟聲請人並未提出
    「原判決所憑證物偽造」或「參與原確定判決之法官因該案件犯職務上之罪或因
    處理該案有違失而受懲戒處分」之「判決確定證明」，或提出針對「原判決所憑
    證物偽造」或「參與原確定判決之法官因該案件犯職務上之罪或因處理該案有違
    失而受懲戒處分」之情事，已進行刑事訴訟程序之證明，揆諸前開說明，顯與法
    定再審理由不符。
三、綜上所述，本件聲請意旨所陳各節，或為聲請再審之程序違背規定，或與前開法
    條所定聲請再審規定不符，均認無再審理由，是本件再審之聲請應予駁回，爰依
    刑事訴訟法第四百三十三條、第四百三十四條第一項，裁定如主文。
中    華    民    國     九十一     年       三       月      二十九    日
                              臺灣高等法院高雄分院刑事第六庭
                                  審判長法官  王憲義
                                        法官  謝靜雯
                                        法官  張意聰
右正本證明與原本無異。
不得抗告。
                                      書記官  王婉蓉
中    華    民    國     九十一     年       四       月         二     日
                                                                        Ｋ
